臺灣臺南地方法院民事判決
109年度簡上附民移簡字第16號
原      告  劉智榮
被      告  鄭建邦

上列原告因被告傷害案件，提起刑事附帶民事訴訟請求侵權行為
損害賠償，經本院刑事庭裁定移送前來，本院於民國110年2月24
日言詞辯論終結，判決如下：
    主      文
被告應給付原告新臺幣伍拾柒萬壹仟伍佰陸拾參元，及自民國一
一○年一月十三日起至清償日止，按週年利率百分之五計算之利
息。
原告其餘之訴駁回。
訴訟費用由被告負擔百分之四十七，餘由原告負擔。
原告假執行之聲請駁回。
    事實及理由
壹、程序方面：
    本件被告經合法通知，無正當理由未於言詞辯論期日到場，
    核無民事訴訟法第386條各款所列情形，爰依原告之聲請，
    由其一造辯論而為判決。
貳、實體方面：
一、原告主張：
　㈠兩造間有債權債務關係，被告於民國108年12月5日晚間8時許
    ，在臺南市○區○○街000號前騎樓，因原告向其催討債務，竟
    心生不滿，基於傷害他人身體之犯意，持打牆機鑽尾1支毆
    打原告之左手，致原告受有左側尺骨骨幹閉鎖性骨折之傷害
    （下稱系爭事故）。被告上開行為，經本院以109年度簡上
    字第230號刑事判決判處被告犯傷害罪，處有期徒刑6月，如
    易科罰金，以新臺幣（下同）1,000元折算1日確定。原告因
    系爭事故受有下列損失：
　1.3個月不能工作之損失225,000元：以每月薪資75,000元計  
    算。
  ⒉精神慰撫金1,000,000元。
　㈡為此，爰依侵權行為之法律關係，請求被告賠償上開金額，
    並聲明：被告應給付原告1,225,000元，及自刑事附帶民事
    起訴狀繕本送達翌日起至清償日止，按週年利率5%計算之利
    息；願供擔保，請准宣告假執行。
二、被告未於言詞辯論期日到場，亦未提出書狀作任何聲明或陳
    述。
三、本院得心證之理由：
　㈠按因故意或過失，不法侵害他人之權利者，負損害賠償責任
    ；不法侵害他人之身體或健康者，對於被害人因此喪失或減
    少勞動能力或增加生活上之需要時，應負損害賠償責任；不
    法侵害他人之身體、健康、名譽、自由、信用、隱私、貞操
    ，或不法侵害其他人格法益而情節重大者，被害人雖非財產
    上之損害，亦得請求賠償相當之金額，民法第184條第1項前
    段、第193條第1項及第195條第1項前段分別定有明文。
　㈡原告主張：被告於上揭時、地，因積欠原告債務問題，竟基
    於傷害他人身體之犯意，持打牆機鑽尾1支毆打原告之左手
    ，致原告受有左側尺骨骨幹閉鎖性骨折之傷害，被告上開行
    為，經本院以109年度簡上字第230號刑事判決判處被告犯傷
    害罪，處有期徒刑6月，如易科罰金，以1,000元折算1日確
    定等情，業經本院依職權調閱前開刑事案件卷宗核查無誤，
    堪認原告主張之上開事實為真實，則被告上開傷害行為，與
    原告所受前揭傷勢之結果間有相當因果關係。從而，原告依
    侵權行為之法律關係，請求被告賠償其所受損害，洵屬正當
    。
　㈢茲就原告請求之項目及金額，分述如下：　　
　⒈3個月不能工作之損失225,000元部分：
  ⑴原告主張其於系爭事故發生後無法工作達3個月，業據提出奇
    美醫療財團法人奇美醫院（下稱奇美醫院）診斷證明書為證
    （見附民卷第11頁），觀諸該診斷證明書記載「左手受傷後
    需休養3個月」之內容，衡以原告因系爭事故所受傷勢，須
    門診持續追蹤治療，歷時非短，堪認原告請求3個月不能工
    作損失之期間，應為合理。
  ⑵按當事人已證明受有損害而不能證明其數額或證明顯有重大
    困難者，法院應審酌一切情況，依所得心證定其數額，民事
    訴訟法第222條第2項定有明文。次按被害人因身體健康被侵
    害而喪失勞動能力所受之損害，其金額應就被害人受侵害前
    之身體健康狀態、教育程度、專門技能、社會經驗等方面酌
    定之，不能以一時一地之工作收入為準（最高法院63年台上
    字第1394號判決意旨參照）。原告主張於系爭事故發生前，
    從事打石工，以每月薪資75,000元計算不能工作之損失，共
    計225,000元，並於本院審理時自承：無法提出薪資相關證
    明等語（見本院卷第52頁）。經查，原告從事之打石工，通
    常以日薪計酬，工作日數需配合工班日程，並非固定，依其
    性質自難提出每月薪資75,000元之相關證明，可認原告已證
    明其受有損害而不能證明其數額，爰依民事訴訟法第222條
    第2項規定，審酌原告於系爭事故發生時未逾勞動基準法強
    制退休年齡65歲，如非因被告上開行為受有傷害，應可工作
    獲取勞動報酬，雖原告不能提出傷害發生前每月薪資收入之
    相關證明，惟其既可從事勞動工作，在通常情形下，其於受
    傷不能工作期間原可取得者，至少有基本工資之收入。而基
    本工資為行政院勞動部依勞動基準法第21條第2項規定，經
    基本工資審議委員會擬訂，乃根據國家經濟發展狀況、躉售
    物價指數、消費者物價指數、國民所得與平均每人所得、各
    業勞動生產力及就業狀況、各業勞工工資及家庭收支調查統
    計等項目所審定，應有相當之客觀性及公正性，是以基本工
    資計算原告不能工作之損失，尚屬合理。準此，依勞動部核
    定公告自108年1月1日起、自109年1月1日起每月基本工資分
    別為23,100元、23,800元計算，原告因本件傷害所受3個月
    不能工作之損失為71,563元【計算式：23,100元×27/30＋23,
    800元×（2＋4/30）＝71,563元，元以下四捨五入】，逾此部
    分之主張，則非有據。
　⒉精神慰撫金1,000,000元部分：
　⑴按慰藉金之賠償須以人格權遭遇侵害，使精神上受有痛苦為
    必要，其核給之標準固與財產上損害之計算不同，然非不可
    斟酌雙方身分資力與加害程度，及其他各種情形核定相當之
    數額（最高法院51年度台上字第223號、86年度台上字第353
    7號判決意旨參照）。查原告所受傷害歷經門診治療，其精
    神上受有一定之痛苦，則其請求精神上損害，核屬有據。 
  ⑵查原告年約45歲，國中畢業，從事打石工，107、108年度申
    報所得各132元、95元，名下有投資2筆，財產總額4,860元
    ；被告年約44歲，高中畢業，107年度申報執行業務所得181
    ,520元，108年度無申報所得，名下有土地3筆、汽車2輛，
    財產總額17,665元等情，有本院依職權調閱兩造之個人戶籍
    資料查詢結果、勞保與就保資料、稅務電子閘門財產所得調
    件明細表存卷可稽（置於證物袋）。本院審酌兩造之身分、
    教育程度、地位、經濟狀況，並考量原告因系爭事故於精神
    上所受煎熬，認為原告請求被告賠償精神慰撫金1,000,000
    元，容有略高，應核減為500,000元，較屬適當；逾此金額
    之請求，則不應准許。
  ⒊小結：以上關於原告因系爭事故而受損害金額合計為571,563
    元【計算式：3個月不能工作之損失71,563元＋精神慰撫金50
    0,000元＝571,563元】。　
  ㈣末按給付無確定期限者，債務人於債權人得請求給付時，經
    其催告而未為給付，自受催告時起，負遲延責任。其經債權
    人起訴而送達訴狀，與催告有同一之效力；遲延之債務，以
    支付金錢為標的者，債權人得請求依法定利率計算之遲延利
    息；應付利息之債務，其利率未經約定，亦無法律可據者，
    週年利率為5%，民法第229條第2項、第233條第1項前段、第
    203條分別定有明文。本件原告對被告之侵權行為債權，核
    屬無確定期限之給付，既經原告提起刑事附帶民事訴訟，其
    刑事附帶民事起訴狀繕本於110年1月12日送達被告（見本院
    卷第35頁），被告迄未給付，當應負遲延責任。是原告併請
    求被告給付自刑事附帶民事起訴狀繕本送達翌日即110年1月
    13日起至清償日止，按週年利率5%計算之法定遲延利息，核
    無不合，應予准許。
四、綜上所述，原告依侵權行為之法律關係，請求被告給付571,
    563元，及自110年1月13日起至清償日止，按週年利率5%計
    算之利息，為有理由，應予准許。逾上開範圍所為之請求，
    則為無理由，應予駁回。　　　　　
五、原告係於刑事二審程序提起附帶民事訴訟，經刑事庭裁定移
    送本院，屬民事第二審裁判，因本件訴訟標的未逾1,500,00
    0元，故本院合議庭所為判決即為終審裁判，原告自得執此
    確定判決聲請強制執行，再無諭知假執行之必要，故原告假
    執行之聲請，應予駁回。
六、訴訟費用負擔之依據：民事訴訟法第79條。　　　　
中　　華　　民　　國　　110 　年　　3 　　月　　17　　日
                  民事第一庭  審判長法　官　林雯娟　　　
                  　　　　　　            
　　　　　　　　　                  法  官  張麗娟
　　　　　　　　　 　　　　　　　　　                                                        法  官  王鍾湄  
以上正本證明與原本無異。
本判決不得上訴。　　　　　　　　　
中　　華　　民　　國　　110 　年　　3 　　月　17 　　日
                               書 記 官  曾怡嘉